臺灣宜蘭地方法院刑事判決　　　　　　　　　　　　　九十一年度易字第四二號
　　公　訴　人　臺灣宜蘭地方法院檢察署檢察官
　　被　　　告　丙○○　男　三.
　　選任辯護人　林正欣律師
右列被告因家暴傷害案件，經檢察官提起公訴（九十一年度偵字第一一二八號），本
院判決如左：
    主  文
丙○○傷害人之身體，處罰金壹仟元，如易服勞役，以佰元折算壹日。
    事  實
一、丙○○與甲○○（原名李陽蘭）原係夫妻關係（於九十年八月十七日離婚），為
    家庭暴力防治法第三條第一款所定之家庭成員關係。丙○○於民國九十一年四月
    十八日凌晨零時三十分許，在宜蘭縣羅東鎮民權夜市偶遇其前妻甲○○後，即與
    甲○○發生爭執拉扯，並基於傷害犯意，強行抓住甲○○雙手手腕，又動手毆打
    李女身體，造成甲○○受有雙手腕抓傷之傷害。
二、案經甲○○訴由宜蘭縣警察局羅東分局報請臺灣宜蘭地方法院檢察署檢察官偵查
    起訴。
    理  由
一、訊據被告丙○○固坦承於上開時、地，以手抓住告訴人甲○○之事實，惟否認有
    傷害犯行，並辯稱：當天伊到夜市買宵夜，突然有人從後面抱住伊，伊往後看是
    甲○○，伊告訴甲○○說伊有保護令不要靠近，並就叫附近的人報警，甲○○聽
    到要報警，就要跑掉，伊為了要保存證據而抓住甲○○，但並沒有打甲○○云云
    。然查：
  (一)上開事實，業據告訴人甲○○偵訊及本院審理時指訴稱：當天伊係一人到夜市買
    東西，買完後要騎機車離開時，聽到有人叫伊，伊回頭看到是丙○○，丙○○先
    與伊交談，後來開始罵伊，伊發動機車離開時，丙○○邊走邊與伊爭吵，他們到
    振泰街冰店門口，丙○○將機車鑰匙拔下搶走，伊要把鑰匙搶回來，有與被告拉
    扯，丙○○說伊有保護令，要把伊帶到派出所，丙○○把伊雙手抓住不讓伊走，
    伊的手有被抓傷，但因有戴安全帽，所以頭部沒有受傷等語（參見九十一年五月
    二十七日偵訊筆錄、本院九十一年十月二十九日訊問筆錄）。而證人乙○○於本
    院調查時證稱：伊是在公園路上擺攤，而攤位面對振泰街，當時伊聽到有人在喊
    救命，伊就過去看，當時現場有許多人在圍觀，伊看到被告從振泰街一直拉著告
    訴人，被告雙手拉著告訴人的手，在拉出來的過程中並用手打告訴人，打的部位
是告訴人身體上半身，被告並一面用手拉一面打告訴人，圍觀的民眾說要報警，
    被告就拉告訴人往中正街，不久警察就來了，被告就被警察帶走等語（參見本院
    九十一年十一月十二日訊問筆錄）。雖被告辯稱當時伊係因為告訴人違反保護令
    而欲抓告訴人至派出所，並有臺灣宜蘭地方法院九十年度家護字第二四七號民事
    通常保護令附卷可稽，而依該保護令之內容，告訴人不得直接或間接對被告為騷
    擾行為，惟依被告於本院之陳述，告訴人僅係從其後方抱住，經本院質之被告是
    否有何證據證明被告之騷擾行為，被告陳稱當時報警僅係要嚇嚇告訴人，不是真
    的要告告訴人，而現場路人都不找到等語（參見九十一年十二月十八日審判筆錄
    ）。且如依被告所述，當時僅係要將告訴人帶往派出所，而以被告之身軀，其於
    抓住告訴人之手腕後即可制服告訴人，被告顯無毆打告訴人身體其他部位之必要
    。
  (二)雖辯護意旨另以證人乙○○於本院調查時證稱：「（辯護人問：是否寫信給檢察
    官說被告生性兇殘？）因為我看到被告打告訴人打得很兇所以我認為被告生性兇
    狠。」佐以告訴人所受之傷害僅係雙手腕抓傷，而認證人所言不實。惟按證人之
    證言，依內容可分為體驗之供述與意見之供述，前者係就親身體驗之客觀事實所
    為之供述，原則上具有證據能力；後者則供述其個人判斷某事項之意見，因一般
    證人對該事項未必具備專門知識經驗，自不免生個人主觀偏見與錯誤臆測之危險
    ，刑事訴訟法乃於第一百六十條明定其不得作為證據，此即學理上所謂之意見法
    則。但證人於供證時常就其體驗事實與個人判斷意見參雜不分，一併供述，事實
    審法院自應將其中關於證人意見無證據能力部分予以排除（最高法院八十八年度
    台上字第二一九六號判決參照），前開證人乙○○所陳僅屬其個人判斷意見部分
    ，依上述說明，自不為本院引為證據，但亦不因證人於其證詞中夾雜個人意見之
    詞，即認證人所述不實，且依證人前開證詞，經核亦與告訴人所陳相符，足認證
    人乙○○之證詞應堪採信。又被告於本院審理中雖庭呈手機簡訊內容為「當天為
    何不好好和我說硬要抓我不放又叫警察鬧到家裡，事後我已回五樓，以為沒事了
    ，結果沒想到你是想在法院和我見面」等語，並由本院當庭以辯護人之手機回撥
    電話後確定係告訴人之手機所發之簡訊，惟此尚不足以證明本件告訴人與被告發
    生爭執時確有違反保護令之行為，尚不得採為被告有利之認定。
  (三)此外，本件告訴人受有雙手腕抓傷，並有財團法人天主教靈醫蕙羅東聖母醫院診
    斷證明書一紙附卷可稽。綜上所述，本件事證明確，被告犯行堪以認定，應依法
    論科。
二、核被告所為，係犯刑法第二百七十七條第一項傷害罪，而被告丙○○與甲○○原
    係夫妻關係（於九十年八月十七日離婚），為家庭暴力防治法第三條第一款所定
    之家庭成員關係，被告上開傷害罪名，亦屬家庭暴力防治法第二條第二項所稱之
    家庭暴力罪。爰審酌被告犯罪之動機、目的、手段、被害人所受傷害之程度，及
    犯罪後態度等一切情狀，量處如主文所示之刑，並諭知易服勞役之折算標準，以
    示懲儆。
據上論斷，應依刑事訴訟法第二百九十九條第一項前段，刑法二百七十七條第一項、
第四十二條第二項，罰金罰鍰提高標準條例第一條前段、第二條判決如主文。
本案經檢察官賴慶祥到庭執行職務
中      華      民      國    九十一    年     十二     月    三十一    日
                                  臺灣宜蘭地方法院刑事第二庭
                                        審判長法  官  黃  永  勝
                                              法  官  郭  顏  毓
                      法  官  辜  漢  忠
右正本證明與原本無異。
如不服本判決，應於判決送達後十日內向本院提出上訴狀( 應附繕本 )。
                                              書記官  林  秀  麗
中      華      民      國    九十二    年       一     月      三      日
附錄本案論罪科刑法條全文：
刑法第二百七十七條第一項
傷害人之身體或健康者，處三年以下有期徒刑、拘役或一千元以下罰金。
